【裁判字號】    95,上易,1373
【裁判日期】    951206
【裁判案由】    傷害
【裁判全文】
臺灣高等法院臺中分院刑事判決        95年度上易字第1373號
上  訴  人
即  被  告  乙○○
上列上訴人因被告傷害案件，不服臺灣臺中地方法院95年度易字
第1184號中華民國95年9月19日第一審判決 （起訴案號：臺灣臺
中地方法院檢察署94年度偵字第10498號號 ），提起上訴，本院
判決如下：
    主  文
原判決撤銷。
乙○○因過失傷害人，處罰金新台幣壹萬元，如易服勞役，以新
台幣貳仟元折算壹日。
    事  實
一乙○○係飛象文化事業有限公司（以下稱飛象公司）負責人
    ，與甲○○之姊原係男女關係，相交十餘年，甲○○與其姐
    亦均任職於飛象公司；緣乙○○與甲○○間因故生有嫌隙，
    民國（下同）93年10月27日15時40分，甲○○因不明動機，
    暗地持用錄音機，進入臺中市○○○路789號23樓乙○○個
    人所屬辦公室，執意爭論且錄音存證（部分譯文如附件所示
    ），乙○○十數次要求甲○○離開辦公室，甲○○均不為所
    動，乙○○走避辦公室內另間個人休息室（兼儲藏部分物品
    ），甲○○以乙○○進入該休息室時用力關門，心生不滿，
    憤而以腳踹休息室之門（未毀損），乙○○走出休息室，再
    度要求甲○○離開辦公室，並走進休息室，甲○○仍不為所
    動，指責乙○○用力關門，並拍門洩憤，乙○○再度走出休
    息室，以身體接觸方式，要求甲○○敲開辦公室，其應注意
    雙方均在盛怒之下，肢體接觸極易造成傷害結果，且依其能
    力應能注意，竟疏未注意，其腳撞及甲○○右小腿，致甲○
    ○因此受有右小腿挫傷之傷害。
二、案經甲○○委由呂勝賢律師訴由臺灣臺中地方法院檢察署檢
    察官偵查起訴。
    理  由
一、訊據被告乙○○對於其與告訴人甲○○在上揭時、地，發生
    爭執，在要求告訴人離開辦公室時，撞及告訴人右小腿，使
    其受有右小腿挫傷之事實坦承不諱，雖否認有任何犯罪行為
    ，辯稱：告訴人進入伊之辦公室，經伊多次要求離開，均執
    意不肯，伊走避至辦公室內之個人休息室，告訴人仍踢該門
    ，伊無意傷害告訴人云云。
二、本院查：
  (一)被告與告訴人於前揭時、地因細故發生言詞上爭執，進而因
    被告意欲以肢體接觸方式，要求告訴人離開辦公室，致告訴
    人受有前開傷害等事實，業據被告自白不諱，核與證人即告
    訴人就肢體上接觸及受傷等部分證述情節相符，並有附件所
    示，案發當時現場對話錄音、譯文及受傷診斷證明書可佐。
  (二)告訴及公訴意旨雖認被告有傷害之故意，然查：
  (1)本件案發過程，詳如附件錄音譯文所示之事實，為被告及告
    訴人一致陳明在卷，並有錄音帶附卷可考；因錄音過程甚長
    ，且反覆爭執內容大致相當，附件部分僅節錄十九分三十秒
    之後內容，合先敘明。
  (2)被告係飛象公司負責人，雖於實質關係上，同樣任職於飛象
    公司告訴人之姐林佳霖，與被告係多年男女朋友關係，然在
    公務上，告訴人係被告受僱人應無疑義。由錄音譯文內容所
    顯示，告訴人就某業務上事項，反覆執意爭論，被告數十次
    要求告訴人離開被告專屬辦公室，告訴人均不為所動，參以
    告訴人事前持錄音機，暗地錄下彼此對話等情觀之，告訴人
    此舉顯逾工作上應有分寸，且係本件衝突發生之主要原因。
  (3)依錄音譯文所顯示，被告屢次要求甲○○離開辦公室不果，
    走避辦公室內另間個人休息室（兼儲藏部分物品），告訴人
    竟以被告進入該休息室時用力關門，心生不滿，憤而以腳踹
    休息室之門，被告走出休息室，再度要求甲○○離開辦公室
    ，並走進休息室，告訴人仍不為所動，指責乙○○用力關門
    ，並拍門洩憤（此部分參照偵查卷附告訴人所提出譯文說明
    ），參以肢體接觸前後被告下列之反應：「顏男：你給我出
    去喔」「顏男：你給我出去啦」「林女：你踢我！」「顏男
    ：叫你別擋我你是聽不懂嗎？」「林女：你踢我啊，你憑什
    麼對我動手動腳的？」「顏男：你出去啦」「顏男：好啦，
    出去啦！」「顏男：叫你出去你是聽不懂嗎？」「林女：你
    憑什麼對我動手動腳？還踢我？啊？我是哪裡對不起你？」
    「顏男：我叫你不要擋著我啦」「林女：你為什麼踢我？」
    「顏男：你自己擋在那裡的啦」「顏男：我推你，是因為你
    擋在那個地方啦」「顏男：你，推你，是因為你自己擋在那
    個地方，你聽不懂嗎？我不是故意要踢你的，你知道嗎？」
    「林女：你不是故意？問題是你就是這麼做了阿」「顏男：
    我真的不是故意要踢你啦」「林女：我不要.. 」「顏男：
    好了啦，我不是故意要踢你」等情，難謂被告有傷害之犯意
    。
  (三)被告雖無傷害之犯意，然被告與告訴人二人均在盛怒之下，
    應注意任何肢體上推拉動作，均可能造成對方之傷害，參以
    附件譯文所示：「林女：什麼叫做我給你出去？」「顏男：
    給我出去喔，你不要一定要我起腳動手一定踹你喔」「林女
    ：你現在是在恐嚇我是不是？」等情，被告對此情形顯能注
    意，而未注意，致發生告訴人傷害之結果，自有過失。
    綜合上述，被告所辯，其行為不構成犯罪云云，難以採納，
    本件事證明確，被告犯行堪以認定。
三、核被告乙○○所為，係犯刑法第二百八十四條第一項之過失
    傷害罪。按刑事訴訟法第三百條所定科刑之判決，得就起訴
    之犯罪事實，變更檢察官所引應適用之法條，係指法院於不
    妨害事實同一之範圍內，得自由認定事實適用法律而言。至
    事實是否同一，應以檢察官請求確定其具有侵害性之基本社
    會事實是否同一為準，而基本事實是否同一，則應視訴之目
    的及侵害性行為之內容是否同一而定。本件檢察官起訴之犯
    罪事實係認被告犯刑法第二百七十七條第一項之故意傷害罪
    ，依前開之說明尚有未洽，在不妨事實同一之情形下予以變
    更。復查：查刑法業以中華民國九十四年二月二日總統令修
    正公布，並自九十五年七月一日施行。被告行為後，其應適
    用之相關法律已有變更，茲就與本案適用有關之條文，比較
    說明如下：
  (一)法定刑中罰金刑部分：
    刑法第三十三條第五款業經修正公布，修正後刑法第三十三
    條第五款規定「罰金：新臺幣一千元以上，以百元計算之」
    ，與修正前刑法第三十三條第五款規定「罰金：（銀元）一
    元以上」不同。比較新舊法結果，以修正前即行為時法較有
    利於被告，故依刑法第二條第一項前段規定，本案關於刑法
    第二百八十四條第一項之法定刑罰金部分，自應適用行為時
    之法律即修正前刑法第三十三條第五款規定決定其罰金部分
    之法定刑。
  (二)法定刑中罰金刑提高標準之新舊法適用：
    被告行為後，刑法施行法第一條之一於九十五年六月十四日
    經以華總一義字第09500085181 號令修正公布增訂。修正增
    訂之刑法施行法第一條之一規定「中華民國九十四年一月七
    日刑法修正施行後（按指九十五年七月一日），刑法分則編
    所定罰金之貨幣單位為新台幣。九十四年一月七日刑法修正
    時，刑法分則編未修正之條文定有罰金刑者，自九十四年一
    月七日刑法修正施行後，就其所定數額提高為三十倍。但七
    十二年六月二十六日到九十四年一月七日新增或修正之條文
    ，就其所定數額提高為三倍」。而本件被告所犯上開規定有
    罰金刑，且為刑法分則編未修正之條文而定有罰金刑者；於
    刑法施行法第一條之一修正增訂前，其貨幣單位為銀元，罰
    金刑之提高標準應適用罰金罰鍰提高標準條例第一條之規定
    「依法律應處罰金、罰鍰者，就其原定數額得提高為二倍至
    十倍。」而再依現行法規所定貨幣單位折算新臺幣條例第二
    條規定「現行法規所定金額之貨幣單位為圓、銀元或元者，
    以新臺幣元之三倍折算之」，比較新舊法適用之結果，其關
    於法定刑為罰金部分之提高標準，新舊法均無不利之情形，
    故依刑法第二條第一項前段規定，本案關於刑法第二百八十
    四條第一項之法定刑罰金提高標準部分，自應適用行為時之
    法律即罰金罰鍰提高標準條例第一條之規定。
  (三)易服勞役折算標準部分：
    修正公布施行之刑法第四十二條第三項前段規定：「易服勞
    役以新台幣一仟元、二仟元或三仟元折算一日。」比較修正
    前後之易服勞役折算標準，以修正後之規定，較有利於被告
    ，則應依刑法第二條第一項後段規定，適用修正後之刑法第
    42條第3項前段規定，定其折算標準。
四、原審就被告論罪科刑固非無見，然原判決誤認被告應成立故
    意傷害罪尚有未洽，被告上訴，否認犯罪固不足採，然原判
    決既有上開違誤之處，自應撤銷改判，爰審酌被告與告訴人
    因故已有嫌隙，復遇告訴人執意持續爭執，而發生本件犯行
    ，犯罪情節非重，傷勢亦非重大，惟被告事後矢口否認犯罪
    之態度等一切情狀，量處如主文所示之刑，並諭知易服勞役
    之折算標準。
五、據上論結，應依刑事訴訟法第三百六十九條第一項前段、第
    三百六十四條、第二百九十九條第一項前段、第三百條，刑
    法第二百八十四條第一項、第二條第一項、第四十二條第三
    項前段，罰金罰鍰提高標準條例第一條前段，修正前罰金罰
    鍰提高標準條例第二條，判決如主文。
本案經檢察官丙○○到庭執行職務。
中    華    民    國    95    年    12   月     6     日
            刑事第四庭  審判長法  官  洪  耀  宗
                              法  官  江  德  千
                              法  官  劉  登  俊
上列正本證明與原本無異。
不得上訴。
                              書記官  粘  銘  環
中    華    民    國    95    年    12   月    7      日
                                                      Ａ


司法院資訊處製作；財團法人民間司法改革基金會備份。
